【裁判字號】    97,家訴,63
【裁判日期】    980421
【裁判案由】    給付贍養費
【裁判全文】
臺灣士林地方法院民事判決
原      告  丙○○
訴訟代理人  李玉海律師
被      告  甲○○
特別代理人  乙○○
上列當事人間請求給付贍養費事件，本院於民國98年4 月7 日言
詞辯論終結，判決如下：
    主  文
被告應給付原告新臺幣佰萬元，及自民國98年2 月20日起至清
償日止，按年息百分之五計算之利息。
本判決第一項於原告以新臺幣壹佰萬元供擔保後，得假執行。但
被告如以新臺幣佰萬元為原告預供擔保後，得免為假執行。
訴訟費用由被告負擔。
    事實及理由
一、本件原告對被告甲○○具狀提起給付贍養費之訴訟，惟因被
    告甲○○目前罹患腦中風，已無能力配合參與訴訟程序或辨
    別利害得失關係而為訴訟上之主張或陳述，堪認其已無訴訟
    能力，且現無法定代理人，原告遂依民法第51條第1 項規定
    向本院聲請為其選任特別代理人，業經本院於98年1 月23日
    以98年度家聲字第1 號民事裁定選任其女兒乙○○為被告之
    特別代理人，代理被告為一切訴訟行為，合先敘明。
二、原告起訴主張：兩造原係夫妻，業於民國82年5 月17日離婚
    ，被告於離婚時同意給付原告贍養費新臺幣（下同）300 萬
    元，並書立同意書（以下稱系爭同意書）乙紙，其上載明：
    「立書人甲○○（以下簡稱男方）與丙○○（以下簡稱女方
    ），因協議離婚，男方為感謝女方27年來照顧家庭，扶養子
    女之辛勞付出，自願付予女方離婚贍養費新臺幣300 萬元，
    由於現今手頭拮据，無法立即付現，俟來日經濟寬裕後再行
    履約，由於口說無憑特立此據。」等語，故被告應於經濟寬
    裕時給付原告贍養費300 萬元。又查被告於93年間將其所有
    坐落臺北市○○區○○段4 小段第553 、554 、556 地號之
    土地，暨其上門牌號碼為臺北市○○路102 號、104 號、10
    2 號地下室等建物（以下簡稱系爭房地）出售第三人，出售
    金額約為2,000 萬元左右，被告於出售系爭房地後，經濟能
    力應屬寬裕，停止條件已經成就，應有足夠之金錢支付300
    萬元給原告，故系爭同意書之約定已生效力，被告自應依約
    給付贍養費300 萬元。惟經原告分別以三重介壽路郵局第7
    號及第20號存證信函催告後，被告仍置之不理。原告為此本
    於系爭同意書之約定請求被告給付贍養費300 萬元等語，並
    聲明為：(1)被告應給付原告300 萬元整，及自98年2 月20日
    起至清償日止，按年息百分之五計算之利息。(2)前項請求，
    原告願供擔保請准宣告假執行；(3)訴訟費用由被告負擔。
三、被告之特別代理人乙○○雖不否認系爭同意書上「甲○○」
    之簽名為被告所親簽，且被告確於93年1 月19日將其所有坐
    落臺北市○○區○○段4 小段第553 、554 、556 地號土地
    ，暨其上門牌號碼為臺北市○○路102 號、104 號及102 號
    地下室等三筆建物出售第三人張素珍，出售金額為2,000 萬
    元之事實為真正，惟辯稱：系爭同意書係兩造私下所簽，伊
    先前未曾見過同意書之內容，伊等不知被告有無同意給付原
    告贍養費300 萬元此事云云。
四、本院得心證之理由：
  一原告主張兩造原係夫妻，業於民國82年5 月17日離婚，被告
    於82年5 月14日在系爭同意書上親自簽名；又被告嗣於93年
    1 月19日已將其所有坐落臺北市○○區○○段4 小段第553
    、554 、556 地號土地，暨其上門牌號碼為臺北市○○路10
    2 號、104 號及102 號地下室等三筆建物出售第三人張素珍
    ，所得價金為2,000 萬元之事實，此為兩造所不爭執，並有
    戶籍謄本、系爭同意書、建物異動索引、建物登記謄本、離
    婚協議書、離婚附帶條件協議書、系爭房地之買賣契約書等
    在卷可稽，且經本院核閱無誤，自堪信為真正。
  二又被告之特別代理人乙○○對於系爭同意書上「甲○○」之
    簽名為被告所親簽乙節固不爭執，惟其對於系爭同意書之內
    容真偽則有所爭執，並以上揭情詞置辯。惟查：
    (一)按私文書應由舉證人證其真正。但他造於其真正無爭執者
      ，不在此限。又私文書經本人或其代理人簽名、蓋章或按
      指印或有法院或公證人之認證者，推定為真正。民事訴訟
      法第357 條、第358 條第1 項分別定有明文。查被告之特
      別代理人乙○○已到庭自認系爭同意書上「甲○○」之簽
      名為被告所親簽乙節無誤，據此堪認系爭同意書應屬真正
      ，是被告確於82年5 月14日簽立系爭同意書等情屬實，堪
      以認定。
    (二)至被告之特別代理人乙○○雖辯稱：伊先前未曾見過同意
      書之內容，伊等不知被告有無同意給付原告贍養費300 萬
      元云云。然衡情被告既於82年5 月14日在系爭同意書上親
      自簽名，則系爭同意書之內容卻非真實之情形殊難想像。
      況觀諸系爭同意書之內容已載明「立書人甲○○（以下簡
      稱男方）與丙○○（以下簡稱女方），因協議離婚，男方
      為感謝女方27年來照顧家庭，扶養子女之辛勞付出，自願
      付予女方離婚贍養費新臺幣300 萬元，由於現今手頭拮据
      ，無法立即付現，俟來日經濟寬裕後再行履約，由於口說
      無憑特立此據。此致丙○○小姐。中華民國八十二年五月
      十四日」等語，可見被告於簽立系爭同意書當時知悉其經
      濟狀況拮据，自忖其無法立即給付贍養費300 萬元給原告
      ，乃附有『俟來日經濟寬裕後再行履約』之條件，益徵被
      告對於系爭同意書之內容應完全瞭解，堪認系爭同意書之
      內容應屬真正。被告之特別代理人乙○○徒以先前未曾見
      過系爭同意書，空言泛稱其不知系爭同意書之內容是否屬
      實云云置辯，惟俱未舉證以實其說，自不足取。是原告主
      張系爭同意書之內容應屬真正，亦堪認定。
    (三)按附停止條件之法律行為，於條件成就時，發生效力，民
      法第99條第1 項定有明文。查被告於82年5 月14日所簽之
      系爭同意書上已載明「男方為感謝女方27年來照顧家庭，
      扶養子女之辛勞付出，自願付予女方離婚贍養費新臺幣30
      0 萬元，由於現今手頭拮据，無法立即付現，俟來日經濟
      寬裕後再行履約。」等語，可見被告雖同意給付離婚贍養
      費300 萬元予原告，惟其附有「俟來日經濟寬裕後再行履
      約」之停止條件，亦即須俟被告經濟狀況寬裕，足以負擔
      該300 萬元之贍養費，該停止條件即已成就，被告應依約
      給付原告贍養費300 萬元。又本件被告既於93年1 月19日
      將其所有之系爭房地出賣予第三人張素珍，取得出賣價金
      2,000 萬元，此為被告之特別代理人乙○○所不否認，可
      見被告於斯時已有相當財產足以支付離婚贍養費300 萬元
      予原告，停止條件已經成就，故系爭同意書之約定應已生
      效，是原告自得本於系爭同意書之約定，請求被告給付離
      婚贍養費300 萬元。
    三綜上所述，被告所辯上情尚無足取，從而原告本於系爭同
      意書之約定，訴請被告給付離婚贍養費300 萬元，及自98
      年2 月20日起至清償日止按年息百分之五計算之利息，為
      有理由，應予准許。
五、本件原告之訴既有理由，則其陳明願供擔保請准宣告假執行
    ，即屬有據，爰酌定相當擔保金額准許之；並依職權酌定相
    當擔保金額，宣告被告得預供擔保免為假執行。
六、據上論斷，本件原告之訴為有理由，應依民事訴訟法第78條
    、第390 條第2 項、第392條第2 項，判決如主文。
中    華    民    國    98    年    4     月    21    日
                  家事法庭法  官  陳章榮
以上正本係照原本作成。
如對本判決上訴，須於判決送達後20日內向本院提出上訴狀。
中    華    民    國    98    年    4     月    21    日
                          書記官  張竣閔


司法院資訊處製作；財團法人民間司法改革基金會備份。
